【裁判字號】    89,上易,334
【裁判日期】    890322
【裁判案由】    傷害
【裁判全文】
臺灣高等法院臺南分院刑事判決          八十九年度上易字第三三四號
      上  訴  人  臺灣臺南地方法院檢察署檢察官
      上  訴  人
      即  被  告  乙  ○  ○
右列上訴人因被告傷害案件，不服臺灣臺南地方法院八十八年度易字第三二九七號中
華民國八十八年干二月三十一日第一審判決（起訴案號：臺灣臺南地方法院檢察署八
十八年度偵字第一三八四二、一三八四三號），提起上訴，本院判決如左：
      主      文
原判決撤銷。
乙○○連續傷害人之身體，處拘役伍拾日，如易科罰金以佰元折算壹日。
      事      實
一、乙○○與甲○○、丙○○分別係夫妻、父子關係，於民國（下同）八十八年八月
    五日晚上十一時許，在台南縣永康市○○路二○三巷二號住處，因探視兒子之事
    發生爭吵，進而基於傷害之概括犯意，在屋內掌摑及以衣架子（未扣案）毆打其
    子丙○○，復連續在屋外以手腳毆打其妻甲○○，致丙○○受有左臉部２×○．
    １公分刮傷、二×一公分瘀血、三×六公分瘀血、二×○．１公分刮傷、右大腿
    受創四×四公分瘀血等傷害，甲○○受有右頭部１×１公分腫脹及左膝部挫傷七
    ×四公分瘀血等傷害。
二、案經被害人甲○○、丙○○訴請臺灣臺南地方法院檢察署檢察官偵查起訴。
      理      由
一、訊據上訴人即被告乙○○矢口否認有傷害告訴人即其妻甲○○及子丙○○之犯行
    ，辯稱：其子丙○○身上的傷是舊傷，而妻甲○○身上的傷如何而來伊並不知情
    ，伊沒有傷害甲○○及丙○○云云。
二、前揭傷害之事實，業據告訴人甲○○於檢察官偵查中指訴稱：「八十八年八月五
    日，乙○○晚上十一時傷害我，在永康市○○路二○三巷二號樓下，以手打我臉
    頰、頭，並以腳踼我背，對面賣麵的老闆娘及其姪女都有看到，因被告追我到該
    店內‧‧，被告抓我頭髮，並打我踼，讓我撞到物品，且將我的東西往外丟。」
    （見臺灣臺南地方法院檢察署八十八年十一月八日、八十八年十一月十八日訊問
    筆錄），於原審審理時亦明確指稱：被告於八十八年八月五日在上址以手腳打伊
    及砸東西等語（見原審八十八年十二月二十一日審判筆錄），而告訴人丙○○於
    檢察官偵查中亦指訴稱：八十八年八月五日晚上，伊父親乙○○持衣架子打伊胸
    部、臉部等地方，並以手腳打伊母親甲○○等語（見臺灣臺南地方法院檢察署八
    十八年十一日訊問筆錄），參以被告於檢察官偵查中坦承：「（問：當天是何原
    因與你太太、小孩發生肢體衝突？）小孩之管教問題，與我太太發生口角，所以
    才發生肢體衝突。」等事（見臺灣臺南地方法院檢察署八十八年十一月十八日訊
    問筆錄），且告訴人甲○○、丙○○受有上揭傷害，各有臺灣省立台南醫院出具
    之驗傷診斷證明書各一紙存卷可稽，顯見告訴人等之傷確係遭被告毆打所造成，
    灼然無疑，被告否認犯罪，純屬卸責之詞，不足採信。至告訴人丙○○提出之驗
    傷診斷證明書，載明受有左臉部２×○．１公分刮傷、二×一公分瘀血、三×六
    公分瘀血、二×○．１公分刮傷、右膝部挫傷二×一公分舊瘀血（三處）、前胸
    一×一公分舊瘀血、右大腿受創四×四公分瘀血等傷害，其中之右膝部挫傷二×
    一公分舊瘀血（三處）、前胸一×一公分舊瘀血，均為舊傷害，自非為被告此次
    之毆打所致，應可確定。按民法第一千零八十五條固規定，父母於必要範圍內，
    得懲戒其子女，然此親權之行使，限於必要範圍內，否則即屬親權之濫用。被告
    雖係告訴人丙○○之父親，告訴人丙○○縱有行為不端之行為，被告固可對其為
    適當之懲戒，然其將告訴人丙○○受有左臉部瘀血傷及刮傷、右大腿受創等多處
    傷害，對其子非但無教化之功能，更可能適得其反，戕害其身心之平衡發展，顯
    逾一般家庭家長管教子女之必要程度，自已超越父母行使對子女懲戒權之必要範
    圍，是被告對其子即告訴人丙○○應有傷害之故意甚明，所辯尚難阻卻違法。本
    件事證明確，被告犯行洵堪認定。
三、核被告傷害人之身體，所為係犯刑法第二百七十七條第一項之傷害罪。被告毆打
    告訴人甲○○、丙○○之二犯行，時間緊接，犯罪構成要件相同，顯係基於概括
    犯意反覆為之，為連續犯，應依刑法第五十六條規定，以一罪論，並加重其刑。
    原審予被告論罪科刑，固非無見。惟被告係在屋內毆打其子丙○○，在屋外毆打
    其妻甲○○，原判決認定在住處附近，洵有違誤；又告訴人丙○○提出之驗傷診
    斷證明書，載明受有左臉部２×○．１公分刮傷、二×一公分瘀血、三×六公分
    瘀血、二×○．１公分刮傷、右膝部挫傷二×一公分舊瘀血（三處）、前胸一×
    一公分舊瘀血、右大腿受創四×四公分瘀血等傷害，其中之右膝部挫傷二×一公
    分舊瘀血（三處）、前胸一×一公分舊瘀血，均為舊傷害，原判決認定為被告此
    次之毆打所致，亦有不當。公訴人上訴指摘原判決量刑過輕，被告上訴否認犯罪
    ，雖均無足取。但原判決既有可議，自應由本院撤銷改判之。爰審酌被告犯罪之
    動機、目的、手段、所生危害、與告訴人之關係、犯後態度等一切情狀，量處拘
    役五十日，並諭知如易科罰金以三百元折算一日之折算標準，以資懲儆。被告犯
    罪所用之衣架子並未扣案，為免執行上之困難，不另諭知沒收，併此敘明。
四、據上論斷，應依刑事訴訟法第三百六十九條第一項前段、第三百六十四條、第二
    百九十九條第一項前段，刑法五十六條、第二百七十七條第一項、第四十一條，
    罰金罰鍰提高標準條例第一條前段、第二條，判決如主文。
本案經檢察官劉欽銘到庭執行職務。
中  華  民  國      八  十  九      年      三      月      二十二      日
                                臺灣高等法院臺南分院刑事第二庭
                                    審判長法官  游    明    仁
                                          法官  李    文    福
                                          法官  蔡    長    林
右正本證明與原本無異。
不得上訴。
                                    法院書記官  李    培    薇
中  華  民  國      八  十  九      年      三      月      二十三      日
附錄本案論罪科刑法條全文：
刑法第二百七十七條第一項：傷害人之身體或健康者，處三年以下有期徒刑、拘役或


司法院資訊處製作；財團法人民間司法改革基金會備份。
